【裁判字號】    97,國小上,2
【裁判日期】    970522
【裁判案由】    國家賠償
【裁判全文】
臺灣板橋地方法院民事判決             97年度國小上字第2號
上  訴  人  甲○○
被上訴人    台灣板橋地方法院
法定代理人  乙○○
上列當事人間請求國家賠償事件，上訴人對於中華民國97年4 月
1 日本院板橋簡易庭97年度板國小字第2 號小額民事判決提起上
訴，本院判決如左：
    主  文
上訴駁回。
第二審訴訟費用新臺幣壹仟伍佰元由上訴人負擔。
    理  由
一、按小額程序之第二審判決，依上訴意旨足認上訴為無理由者
    ，得不經言詞辯論為之，民事訴訟法第436 條之29第2 款定
    有明文。
二、本件上訴意旨略以：被上訴人前院長將上訴人之考績自丁等
    （可以提行政救濟），改為丙等（不能提行政訴訟），侵害
    上訴人之權利，符合國家賠償法第2 條第2 項之規定，原審
    判決竟以「按公務員於執行職務行使公權力時，因故意或過
    失不法侵害人民自由或權利者，國家應負損害賠償責任。公
    務員怠於執行職務，致人民自由或權利遭受損害者亦同。固
    為國家賠償法第2 條第2 項所明定。惟依此規定得向國家請
    求損害賠償者，以自由或權利遭受損害之人民為限，而公務
    員與國家立於特別權力關係，國家對公務員有強制命令之權
    利，公務員則為有服從特別權力關係之人，是公務員基於特
    別權力關係而受處分，與此人民身分因公務員於執行職務行
    使公權力時受損害者不同，自不得依此規定請求國家賠償。
    本件被告91年度考績會決議原告考績為丁等，嗣後改為丙等
    之評定時，原告仍為公務員，縱認該更改考績之評定侵害原
    告提起行政救濟之機會，揆諸上開說明，亦不得依此規定請
    求國家賠償」，認有違國家賠償法第2 條第2 項之規定，為
    此提起上訴，請求廢棄原判決，並為上訴人勝訴之判決等語
    。
三、按公務員於執行職務行使公權力時，因故意或過失不法侵害
    人民之自由或權利者，國家應負賠償責任，固為國家賠償法
    第二條第二項所明定；惟人民依此規定請求國家賠償，仍以
    受有不法之侵害為要件，最高法院81年度台上字第274 號判
    決意旨參照。本件被上訴人前任院長將上訴人之考績自丁等
    改為丙等，對於上訴人有利，自不能謂上訴人受有侵害。又
    被上訴人前任院長念及上訴人服務公職十餘年，家有幼子賴
    其撫育，如驟因考績而免職，對其個人與家庭影響深重，經
    反覆斟酌考量再三，宜再給其有反省檢討之機會等詞，而依
    公務人員考績法施行細則第19條第1 項後段規定，變更考績
    委員會復議考績丁等之結果為丙等（見被上訴人拒絕賠償書
    之理由），亦無程序不法可言。是上訴人請求依國家賠償法
    第2 條第2 項規定，請求國家賠償，顯無理由。原判決駁回
    上訴人之請求，並無違誤。
四、綜上所述，本件上訴意旨指摘原審判決違背法令，求予廢棄
    改判，依其上訴意旨足認為無理由，爰不經言詞辯論，逕以
    判決駁回。
五、結論：本件上訴為無理由，依民事訴訟法第436 條之29第2
    款、第436 條之32第1 項、第2 項、第449 條第1 項、第78
    條、第436條之19第1 項，判決如主文。
中    華    民    國    97    年    5     月    22    日
                  民事第三庭    審判長法  官  朱耀平
                                      法  官  邱靜琪
                                      法  官  陳映如
不得上訴
中    華    民    國    97    年    5     月    22    日
                                  書記官  李錦輝


司法院資訊處製作；財團法人民間司法改革基金會備份。
